臺灣高等法院臺南分院刑事裁定
                                    111年度毒抗字第674號
抗  告  人
即  被  告  陳冠勳


上列抗告人因聲請觀察勒戒案件，不服臺灣臺南地方法院中華民
國111年8月18日裁定（111年度毒聲字第647號）提起抗告，本院
裁定如下：
    主  文
原裁定撤銷。
檢察官之聲請駁回。
    理  由
一、本件抗告意旨略以：檢察官於偵查中從未傳喚抗告人，給予
    抗告人表明願意接受戒癮治療之機會，即向臺灣臺南地方法
    院聲請將抗告人送觀察、勒戒，經臺灣臺南地方法院駁回檢
    察官聲請後，檢察官不服提起抗告，臺灣高等法院臺南分院
    認檢察官抗告無理由，裁定抗告駁回確定，檢察官收受裁定
    後，仍未通知抗告人到庭告知、詢問是否接受戒癮治療緩起
    訴處分，嚴重剝奪抗告人表明願意接受戒癮治療之機會；本
    案係抗告人主動打電話報案而查獲，同時間在場證人劉赫因
    施用毒品經檢察官為緩起訴處分，主動供出上情之抗告人卻
    無任何緩起訴處分之機會，顯有比例失衡之重大違誤；抗告
    人已於民國110年10月26日前往奇美醫院進行戒癮治療，檢
    察官未通知抗告人到庭詢問是否接受戒癮治療，亦未說明抗
    告人不適合戒癮治療之理由，即聲請觀察勒戒，並非適法，
    為此提起抗告。
二、原裁定意旨略以：抗告人於110年8月11日22時許，在臺南市
    ○區○○路0段000號地下室1樓，以將甲基安非他命置放在玻璃
    球內燒烤，吸食所產生煙霧之方式，施用甲基安非他命1次
    ，經臺灣臺南地方檢察署檢察官，依毒品危害防制條例第20
    條第1 項，聲請裁定送觀察勒戒，於法並無不合，乃依聲請
    裁定送觀察勒戒等旨。
三、按犯毒品危害防制條例第10條施用第一級、第二級毒品罪者
    ，檢察官應聲請法院裁定，或少年法院（地方法院少年法庭
    ）應先裁定，令抗告人或少年入勒戒處所觀察、勒戒，其期
    間不得逾2 月。毒品危害防制條例第20條第1 項定有明文。
    又109年1月15日修正公布，同年7月15日施行之毒品危害防
    制條例所採行之毒品政策，係以「觀察、勒戒或強制戒治」
    （即機構內處遇）及毒品條例第24條「附命完成戒癮治療緩
    起訴」（即機構外處遇）之雙軌制治療處遇，本次修正之毒
    品條例第24條已擴大對施用毒品者，能視個別情況給予繳納
    處分金、義務勞務、心理輔導或其他預防再犯措施等，顯然
    對抗告人較為有利之多元化緩起訴處遇精神。故法院若認檢
    察官未及審酌被告有無不適合附命完成戒癮治療等緩起訴處
    分情形，倘逕予裁定觀察、勒戒，對被告顯然不利或有失公
    平，即宜由檢察官再行斟酌（最高法院110年度台上字第528
    8號判決意旨參照）。
四、經查：
  ㈠抗告人於上開時、地，施用第二級毒品甲基安非他命1 次，
    嗣經採尿送驗，結果呈安非他命及甲基安非他命陽性反應之
    事實，業據抗告人自白在卷，並有勘察採證同意書、臺南市
    政府警察局第一分局毒品案件尿液編號與姓名對照表、臺南
    市政府衛生局濫用藥物尿液檢驗結果報告1紙附卷可稽，足
    證抗告人自白施用第二級毒品甲基安非他命，應與事實相符
    ，抗告人施用第二級毒品之情，堪以認定。抗告人本件施用
    毒品案件，原經檢察官向臺灣臺南地方法院聲請觀察、勒戒
    ，經該院以111年度毒聲字第217號裁定駁回聲請，檢察官不
    服提起抗告，復經本院以檢察官裁量之程序有明顯瑕疵，足
    以影響抗告人是否因此得為戒癮治療之處遇為由，以111年
    度毒抗字第272號裁定駁回檢察官之抗告確定等情，有上開
    刑事裁定附卷可稽。案經發回臺灣臺南地方檢察署偵查，檢
    察官傳喚抗告人於111年7月19日上午9時35分到庭，抗告人
    仍未到庭，檢察官乃再度聲請將抗告人送觀察、勒戒乙節，
    固有辦案進行單、點名單在卷可佐，惟檢察官所傳喚抗告人
    之地址為「台南市○○區○○○路000巷00弄0號4樓之1」，而抗
    告人之戶籍早於110年5月31日即遷移至台南市○區○○○路00號
    3樓之7，且於上開聲請觀察、勒戒之程序中，刑事裁定之訴
    訟文書經送達至「台南市○○區○○○路000巷00弄0號4樓之1」
    均因遷移不明遭退回等情，亦有戶籍謄本、送達證書在卷可
    佐，足認抗告人於偵查中並未收受任何傳票，檢察官並未合
    法傳喚抗告人到庭告知、詢問是否接受附戒癮治療緩起訴處
    分之旨，卷內亦無「未能施行戒癮治療之理由檢視表」以載
    明抗告人不適合附戒癮治療緩起訴之理由，且觀之檢察官聲
    請書，就此部分未置乙詞，未曾說明裁量所憑之依據及理由
    ，即聲請裁定將抗告人送觀察勒戒，其裁量權之行使實有瑕
    疵。
  ㈡至於抗告人固因違反藥事法案件，經檢察官提起公訴，然此
    與抗告人是否仍有繼續施用毒品之可能，而應令入勒戒處所
    觀察、勒戒，並無何具體關連，二者本屬不同之事，不應混
    為一談，且該案件尚未經法院判決，結果如何尚屬未知，實
    難據此即認抗告人不適宜為戒癮治療之緩起訴處分。更何況
    本案係抗告人與證人劉赫同時於上開時、地施用第二級毒品
    ，因抗告人主動報警自首而查獲，抗告人並於警詢表示希望
    可以透過該次經驗杜絕毒品惡習，始會自行報案自首等語，
    而劉赫亦經檢察官為戒癮治療之緩起訴處分等情，有抗告人
    警詢筆錄、臺灣臺南地方檢察署110年度毒偵字第2208、227
    2號緩起訴處分書附卷可憑，檢察官未審酌抗告人主動報警
    自首之犯後態度，即聲請將抗告人裁定送觀察、勒戒，難謂
    已盡其妥適裁量之權限，且其裁量權之行使更違反平等原則
    。
五、綜上所述，檢察官向原審法院聲請裁定將抗告人送勒戒處所
    施以觀察、勒戒，其裁量之程序有明顯瑕疵，原裁定依檢察
    官之之聲請，裁定命抗告人入勒戒處所執行觀察、勒戒，即
    有違誤，抗告意旨指摘原裁定不當，非無理由，爰依法撤銷
    原裁定，並駁回檢察官之聲請。
六、依刑事訴訟法第413條，裁定如主文。
中　　華　　民　　國　　111 　年　　9 　　月　　15　　日
                  刑事第六庭    審判長法  官  吳勇輝
                                      法  官  黃國永
                                      法  官  吳錦佳
以上正本證明與原本無異。
不得再抗告。
　　　　　　　　　　　　　　　　　　　書記官  王杏月
中　　華　　民　　國　　111 　年　　9 　　月　　15　　日